【裁判字號】    89,易,810
【裁判日期】    891115
【裁判案由】    詐欺
【裁判全文】
臺灣雲林地方法院刑事判決                          八十九年度易字第八一號
    公  訴  人  臺灣雲林地方法院檢察署檢察官
    被      告  甲○○
右列被告因詐欺案件，經檢察官提起公訴（八十九年度偵字第四一二九號），本院判
決如左：
    主  文
甲○○無罪。
    理  由
一、公訴意旨略以：被告甲○○前因向正合製袋工業有限公司（以下簡稱正合公司）
    購買蓮霧套袋，尚積欠新台幣（下同）三十三萬四千元之貨款，被告甲○○明知
    其經濟狀況不佳，猶無力償還上開債務，竟基於意圖為自己不法所有之概括犯意
    ，自八十八年十一月間起，從其高雄縣六龜鄉文武村舊庄巷五七號住處打電話至
    雲林縣斗六市○○里○○○街一之一號，向昭和企業社之負責人即告訴人乙○○
    佯稱欲購買蓮霧套袋，所有貨款將於八十九年二月間一次付清，告訴人乙○○信
    以為真，誤認被告甲○○會如期交付貨款，乃於如附表所示之時間陸續送貨至高
    雄縣六龜鄉文武村舊庄巷五七號，至八十九年一月七日為止共交付一百一十八箱
    蓮霧套袋，價值二十五萬四千八百八十元，詎被告甲○○未依約於八十九年二月
    間一次付清貨款，僅於八十九年三月二日給付九萬元，即拒不支付其餘貨款。嗣
    告訴人乙○○與正合公司法定代理人劉美花談起，始知受騙，因認被告甲○○涉
    犯刑法第三百三十九條第一項之詐欺取財罪嫌。
二、按犯罪事實應依證據認定之，無證據不得推定其犯罪事實，刑事訴訟法第一百五
    十四條定有明文。復按告訴人之告訴無非以使被告受到刑事訴追為目的，其陳述
    是否與事實相符，仍應調查其他證據以資審認，必告訴人所述被害情形，無瑕疵
    可擊，而就其他方面調查又與事實相符，始足據為認定犯行之基礎。此之所謂證
    據係指積極之證據而言，故知無確切之積極證據，足以證明被告之犯罪事實，即
    令被告不能為有利之反證，亦不能遽論以罪刑。亦即認定不利於被告之事實，須
    依積極證據，苟積極證據不足為不利於被告事實之認定時，即應為有利於被告之
    認定，更不必有何有利之證據（最高法院三十年上字第八一六號判例參照）。次
    按刑法第三百三十九條之詐欺罪，係以行為人於行為之初，即意圖為自己不法所
    有為其主觀構成要件。又債務人於債之關係成立後，如有債務不履行之情形，在
    一般社會經驗上可能之原因甚多，縱有遲延給付或不為給付之情事，苟無足以認
    定其在債之關係發生時即自始故意藉此詐財之積極證據，揆諸上開說明，仍不得
    僅以違反債信之客觀事態，推定債務人原有詐欺取財之不法意圖。
三、訊據被告甲○○固坦承曾向正合公司購買蓮霧套袋而尚欠三十三萬多元，及向昭
    和企業社購買蓮霧套袋尚欠十六萬四千八百八十元貨款之事實不諱，惟堅決否認
    有何詐欺取財犯行，辯稱：伊向昭和企業社購買蓮霧套袋時，因預期伊所種植面
    積Ｏ‧八五四公頃之蓮霧，於八十九年一、二月間能收成而有約七十萬元之收入
    ，伊才與乙○○約定於八十九年二月間一次付清貨款，然因八十九年一月間遇到
    寒流，使伊的蓮霧沒有收成，伊不是不還錢給乙○○，而是沒有錢可還等語。公
    訴人認為被告甲○○涉犯詐欺取財罪嫌，係以被告甲○○曾於八十六年十一月至
    十二月間陸續向正合公司購買蓮霧套袋，總計貨款四十八萬四千元，經一再拖欠
    始於八十八年一月至五月間陸續償還十五萬元，尚欠三十三萬四千元，則被告甲
    ○○於八十八年十一月間負債累累、無力償還舊債，更無餘力支付貨款，竟仍向
    告訴人乙○○佯稱訂購蓮霧套袋，故被告甲○○不法所有之意圖甚明為其依據。
    經查：
    (1)被告甲○○雖係在其高雄縣六龜鄉文武村舊庄巷五七號住處，打電話向告訴人
      乙○○訂購蓮霧套袋，而告訴人乙○○亦係送貨至高雄縣六龜鄉文武村舊庄巷
      五七號予被告甲○○收受，然因告訴人乙○○係在雲林縣斗六市○○里○○○
      街一之一號接到被告甲○○所打來訂購蓮霧套袋的電話，告訴人乙○○因而主
      張其係在雲林縣斗六市○○里○○○街一之一號誤信被告甲○○會如期付款才
      出貨，故雲林縣斗六市○○里○○○街一之一號亦屬本件犯罪行為地，本院有
      管轄權，合先敘明；
    (2)被告甲○○雖坦承：伊曾於八十六年十一月至十二月間陸續向正合公司購買蓮
      霧套袋，總計貨款四十八萬四千元，於八十八年一月至五月間方陸續償還十五
      萬元，尚欠三十三萬四千元，而伊向告訴人乙○○購買蓮霧套袋時之經濟狀況
      不是很好等語，公訴人因而認定被告甲○○於八十八年十一月間已負債累累、
      無力償還舊債，更無餘力支付向告訴人乙○○購買蓮霧套袋之貨款。然被告甲
      ○○所種植之Ｏ‧八五四公頃之蓮霧，於八十八年十二月二十五日發生寒害，
      損失程度達百分之八十，損失金額估算約七十三萬元，此有高雄縣六龜鄉公所
      出具之農業天然災害證明書附卷可稽，足見被告甲○○向告訴人乙○○購買蓮
      霧套袋之際，雖無現金清償積欠正合公司之三十三萬四千元貨款，然被告甲○
      ○既有在種植蓮霧，倘一切順利，被告甲○○即能預期於八十九年一、二月間
      蓮霧收成後，有約七十萬元之收入，而能按期清償向告訴人乙○○購買蓮霧套
      袋之貨款。然因八十八年十二月二十五日發生寒害，使被告甲○○所種植之Ｏ
      ‧八五四公頃之蓮霧損失程度達百分之八十，損失金額估算約七十三萬元，則
      被告甲○○之所以無法按期清償向告訴人乙○○購買蓮霧套袋之貨款，純粹係
      因發生不可抗力之寒害所致，而非被告甲○○自始即出於詐欺之意，而向告訴
      人乙○○詐購蓮霧套袋；
    (3)倘被告甲○○自始即出於詐欺之意，而多次向告訴人乙○○詐購蓮霧套袋，則
      被告甲○○於取得蓮霧套袋後，對告訴人乙○○應會置之不理才是，然告訴人
      乙○○既陳稱：甲○○曾於八十九年三月二日支付九萬元給伊，另於八十九年
      八月三十日郵寄四仟元之現金袋給伊等語，被告甲○○雖因其所種植之蓮霧發
      生寒害，而導致預期蓮霧之收成落空，然被告甲○○既仍願意或多或少償還積
      欠告訴人乙○○之債務，可見被告甲○○多次向告訴人乙○○購買蓮霧套袋時
      ，應無詐欺之不法意圖；
    綜上所述，被告甲○○所辯，尚堪採信。被告甲○○向告訴人乙○○購買蓮霧套
    袋時，既未施用詐術，而告訴人乙○○亦非因陷於錯誤才運送蓮霧套袋給被告甲
    ○○，揆諸上開說明，本件顯與詐欺取財罪之犯罪構成要件不符，而顯屬債務不
    履行之民事糾葛，灼然甚明。此外，復查無其他積極證據足認被告甲○○有何右
    揭詐欺取財犯行，自應為無罪之諭知。
據上論斷，應依刑事訴訟法第三百零一條第一項，判決如主文。
本案經檢察官徐維嶽到庭執行職務。
中      華      民      國    八十九    年      十一    月      十五    日
                                         臺灣雲林地方法院刑事第二庭
                                             法  官  倪  彰  鴻
右正本證明與原本無異。
如不服本判決，應於判決送達後十日內向本院提出上訴狀( 應附繕本 )。
                                             書記官  李  松  坤
中      華      民      國    八十九    年      十一    月      二十    日


司法院資訊處製作；財團法人民間司法改革基金會備份。
